【裁判字號】    98,消債更,316
【裁判日期】    990325
【裁判案由】    更生事件
【裁判全文】
臺灣士林地方法院民事裁定           98年度消債更字第316號
債  務  人  陳欣蕾原名：陳英.
代  理  人  洪國誌律師
上列當事人聲請更生事件，本院裁定如下：
    主  文
債務人陳欣蕾（原名：陳英岱）自中華民國九十九年三月二十九
日十七時起開始更生程序。
命司法事務官進行本件更生程序。
    理  由
一、按債務人與金融機構協商成立者，不得聲請更生或清算，但
    因不可歸責於己之事由，致履行顯有重大困難者，不在此限
    。本條例施行前，債務人依金融主管機關協調成立之中華民
    國銀行公會會員辦理消費金融案件無擔保債務協商機制與金
    融機構成立之協商，準用前項之規定，消費者債務清理條例
    第151 條第5 項、第6 項分別定有明文。次按，債務人不能
    清償債務或有不能清償之虞，且無擔保或無優先權之債務總
    額未逾新臺幣（下同）1,200 萬元者，於法院裁定開始清算
    程序或宣告破產前，得向法院聲請更生，觀諸同條例第3 條
    、第42條第1 項規定自明。又法院開始更生程序之裁定，應
    載明其年、月、日、時，並即時發生效力。法院開始更生或
    清算程序後，得命司法事務官進行更生或清算程序，必要時
    得選任律師、會計師或其他適當之自然人或法人一人為監督
    人或管理人，復為同條例第45條第1 項、第16條所明定。
二、本件聲請意旨略以：伊有不能清償債務情事，前曾於民國95
    年5 月依中華民國銀行公會會員辦理消費金融案件無擔保債
    務協商機制與金融機構成立協商，協商條件為自95年6 月起
    ，分80期，利率3.88% ，每月還款1 萬5,497 元。惟伊每月
    收入僅2 萬2,000 元，扣除還款金額後，實不足以維持生活
    。故伊確係因不可歸責於己，致履行協商條件顯有重大困難
    。且伊無擔保或無優先權之債務總額為106 萬5,182 元，未
    逾1,200 萬元，復未經法院裁定開始清算程序或宣告破產，
    爰向本院聲請更生等語。
三、查債務人陳欣蕾（原名：陳英岱）所主張之上開事實，除每
    月薪資收入外，有其全戶戶籍謄本、財政部臺北市國稅局財
    產歸屬資料清單、勞工保險被保險人投保資料表、財團法人
    金融聯合徵信中心當事人綜合信用報告－協商前置專用債權
    人清冊、中華民國銀行公會員辦理消費金融案件無擔保債務
    協商機制協議書暨無擔保債務還款計畫、等為證（見本院卷
    第11至13、24、28、29、34至36、40至42頁），核閱屬實，
    堪認為真正。
四、次查，債務人目前從事美容指甲工作，每月薪資收入2 萬元
    ，並領有低收入戶補助6,400 元，此為債務人所自承，並有
    臺北市政府社會局98年5 月6 日北市社助字第09835527900
    號函、98年6 月26日北市社助字第09838344200 號函及郵局
    存簿影本在卷可稽（見本院卷第79、80、135 至137 頁）。
    是以債務人每月收入2 萬6,400 元計算，參酌行政院主計處
    公布99年度臺北市最低生活費1 萬4,614 元等情，則債務人
    之每月收入扣除協商還款金額1 萬5,497 元後，僅餘1 萬90
    3 元，實不足以支應其最低生活必要支出，更遑論負擔其未
    成年子女之扶養費，當認債務人係因不可歸責於己之事由，
    致履行協商條件顯有困難。此外，復查無債務人有消費者債
    務清理條例第6 條第3 項、第8 條或第46條各款所定駁回更
    生聲請之事由存在，則其聲請更生，應屬有據。揆諸首揭規
    定及說明，應予開始更生程序，並命司法事務官進行本件更
    生程序。
五、爰裁定如主文。
中    華    民    國    99    年    3     月    25    日
                  民事第一庭  法      官  俞慧君
上為正本係照原本作成。
本件不得抗告。
中    華    民    國    99    年    3     月    25    日
                              書  記  官  劉淑慧

司法院資訊處製作；財團法人民間司法改革基金會備份。
